臺灣新北地方法院刑事判決
111年度審易字第1479號
公  訴  人  臺灣新北地方檢察署檢察官
被      告  陳采潔



上列被告因詐欺案件，經檢察官提起公訴（111年度偵字第12750
號），被告於本院準備程序中就被訴事實為有罪之陳述，經本院
合議庭裁定由受命法官獨任進行簡式審判程序，判決如下：
    主  文
陳采潔犯詐欺取財罪，處拘役參拾日，如易科罰金，以新臺幣壹
仟元折算壹日；未扣案之犯罪所得新臺幣貳仟元沒收，於全部或
一部不能沒收或不宜執行沒收時，追徵其價額。又犯詐欺取財罪
，處拘役參拾日，如易科罰金，以新臺幣壹仟元折算壹日；未扣
案之犯罪所得新臺幣貳仟元沒收，於全部或一部不能沒收或不宜
執行沒收時，追徵其價額。應執行拘役伍拾日，如易科罰金，以
新臺幣壹仟元折算壹日。
    事  實
一、陳采潔為行動電話門號0000000000、0000000000號之申辦人
    ，並為行動電話門號0000000000號之實際持用人，意圖為自
    己不法之所有，基於詐欺取財之犯意，利用小蜂鳥國際物流
    有限公司經營管理之網路物流平台業者「LALAMOVE」（即「
    啦啦快送」）提供由宅配人員先行代墊貨款予寄件人，待送
    達貨品時再向收件人收取貨款及運費之代墊貨款服務之漏洞
    ，先以行動電話門號0000000000號於「LALAMOVE」網路APP
    平台註冊為會員（用戶註冊帳號00000000號、姓名：潔兒）
    後，分別為下列行為：
　㈠於民國110年5月1日19時17分許，利用上開會員帳號在該APP
    發出一筆編號000000-000000號、內容為「寄件人姓名：陳
    小姐、寄件人電話：0000000000、取件地址：新北市○○區○○
    街000號統一超商美福店、收件人姓名：蔡小姐、收件人電
    話：0000000000、送件地址：臺北市○○區○○路000號統一超
    商樂湖門市、額外特殊需求：收件人付服務費、代買服務」
    之訂單，佯稱欲委託運送商品，並捏造有實際收件人之假象
    ，而「啦啦快送」外送員黃彥豪接單後，經以行動電話門號
    0000000000號與持用行動電話門號0000000000號之陳采潔聯
    繫收貨事宜，乃於同日20時30分許，前往新北市○○區○○街00
    0號前向陳采潔收取包裹，陳采潔遂向黃彥豪佯稱需代墊貨
    款2千元，致黃彥豪錯誤，誤信其代墊貨款予寄件人後，收
    件人將於貨物送達時給付其運費及所代墊之貨款，而於向陳
    采潔收取包裹（內裝有電動牙刷1盒）後，交付代墊款2千元
    予陳采潔。嗣黃彥豪將包裹送至指定送件地址，經撥打訂單
    上之收件人聯絡電話均無人接聽，在場等候亦無人前來取貨
    ，黃彥豪旋透過「LALAMOVE」APP傳送訊息與陳采潔聯繫，
    陳采潔即謊稱其亦聯繫不上收件人，請黃彥豪加入其LINE I
    D「chen000000」帳號(暱稱：寶咖咖)之好友後，再透過LIN
    E傳送訊息向黃彥豪表示將於翌日向黃彥豪收回上開包裹，
    並返還代墊款2千元，惟此後陳采潔均藉詞推託未出面，黃
    彥豪向其傳送簡訊亦未獲回應，黃彥豪始知受騙。
　㈡於110年5月1日19時20分許，利用上開會員帳號在該APP發出
    一筆編號000000-000000號、內容為「寄件人姓名：陳小姐
    、寄件人電話：0000000000、取件地址：新北市○○區○○街00
    0號統一超商美福店、收件人姓名：林小姐、收件人電話：0
    000000000、送件地址：新北市○○區○○路0段00號統一超商寶
    新門市、額外需求：收件人付服務費、代買服務、備註：需
    代墊款2千元」之訂單，佯稱欲委託運送商品，並捏造有實
    際收件人之假象，而「啦啦快送」外送員楊堯翔接單後，經
    以行動電話門號0000000000號與持用行動電話門號00000000
    00號之陳采潔聯繫收貨事宜，誤信其代墊貨款予寄件人後，
    收件人將於貨物送達時給付其運費及所代墊之貨款，陷於錯
    誤，而於同日20時30分許，至新北市○○區○○街000號前向陳
    采潔收取包裹（內裝有衣服）後，交付代墊款2千元予陳采
    潔。嗣楊堯翔將包裹送至指定送件地址，經撥打訂單上之收
    件人聯絡電話均無人接聽，在場等候亦無人前來取貨，楊堯
    翔旋撥打電話與陳采潔聯繫，陳采潔則透過「LALAMOVE」AP
    P傳送訊息向楊堯翔謊稱其亦聯繫不上收件人，請楊堯翔先
    結束訂單，將於翌日向楊堯翔收回上開包裹，並返還代墊款
    2千元，嗣又請楊堯翔加入其LINE ID「chen000000」帳號(
    暱稱：寶咖咖)之好友，再透過LINE傳送訊息向楊堯翔表示
    將於翌日轉帳返還代墊款2千元，惟此後陳采潔均藉詞推託
    未出面，楊堯翔向其傳送簡訊亦未獲回應，楊堯翔始知受騙
    。
二、案經黃彥豪訴由臺灣新北地方檢察署檢察官偵查起訴。
    理  由
壹、程序方面：
    本件被告陳采潔所犯係死刑、無期徒刑、最輕本刑為3年以
    上有期徒刑以外之罪，其於準備程序中就被訴事實為有罪之
    陳述，經法官告知簡式審判程序之旨，並聽取公訴人及被告
    之意見後，依刑事訴訟法第273條之1第1項規定，由本院合
    議庭裁定由受命法官獨任進行簡式審判程序，且依刑事訴訟
    法第273條之2及第159條第2項規定，不適用傳聞法則有關限
    制證據能力之相關規定，合先敘明。
貳、實體方面：
一、上揭犯罪事實，業據被告陳采潔於警詢時、偵查中、本院準
    備程序及審理時均坦承不諱，核與證人黃彥豪、楊堯翔於警
    詢時及偵查中之證述相符，並有「LALAMOVE」編號000000-0
    00000號訂單之訂單資料、訊息資訊、訂單截圖、告訴人黃
    彥豪去電0000000000、0000000000號行動電話門號之通聯紀
    錄截圖各1紙、包裹照片1張、告訴人黃彥豪傳送至00000000
    00號行動電話門號之簡訊1則、告訴人黃彥豪與綁定0000000
    000號行動電話門號之「LALAMOVE」APP會員帳號間之對話紀
    錄、告訴人黃彥豪與LINE暱稱「寶咖咖」間之LINE對話紀錄
    各1份、「LALAMOVE」編號000000-000000號訂單之訂單截圖
    、被害人楊堯翔所持用0000000000號行動電話門號之通聯紀
    錄截圖各1紙、被害人楊堯翔與綁定0000000000號行動電話
    門號之「LALAMOVE」APP會員帳號間之對話紀錄、被害人楊
    堯翔與LINE暱稱「寶咖咖」間之LINE對話紀錄各1份、台灣
    大哥大股份有限公司2021年7月6日法大字第110082152號書
    函所附行動電話門號0000000000、0000000000用戶基本資料
    、行動電話門號0000000000、0000000000之雙向通信紀錄及
    網路歷程各1份、行動電話門號0000000000用戶基本資料、
    監視器錄影畫面截圖照片23張、行動電話門號0000000000之
    雙向通信紀錄、行動電話門號0000000000之雙向通信紀錄及
    網路歷程、行動電話門號0000000000之網路歷程、LINE ID
    「chen000000」之用戶註冊資料、與他人對話名單及對話紀
    錄各1份、LINE暱稱「寶咖咖」頁面截圖1紙、新北市政府警
    察局海山分局扣押筆錄、扣押物品目錄表各2份、扣案包裹
    及其內容物照片共12張附卷可稽（見110年度他字第4430號
    偵查卷第31、33、60、63至89、127至139頁、111年度偵字
    第12750號偵查卷一第93至98、103至195頁、111年度偵字第
    12750號偵查卷二第183至187、191至195、199至202、266頁
    ），足認被告之自白與事實相符，洵堪採為認定事實之依據
    。本案事證明確，被告犯行均堪認定，應依法論科。
二、論罪科刑：
  ㈠核被告所為，均係犯刑法第339條第1項之詐欺取財罪（共2罪
    ）。
　㈡被告所犯上開2罪間，犯意各別，行為互殊，應予分論併罰。
    　
　㈢被告前因施用毒品案件，經本院105年度簡字第1206號判決判
    處有期徒刑6月確定，於106年9月21日執行完畢，此有臺灣
    高等法院被告前案紀錄表1份在卷可稽，其於受有期徒刑執
    行完畢後，5年以內故意再犯本件有期徒刑以上之罪，固合
    於累犯規定，惟參酌司法院釋字第775號解釋意旨及最高法
    院110年度台上大字第5660號裁定意旨，檢察官並未具體指
    出被告有何特別惡性及對刑罰反應力薄弱等節，衡酌被告之
    犯罪情節，尚難僅因其前受有期徒刑執行完畢之事實，即遽
    認被告個人有何對刑罰反應力薄弱之特別惡性存在而有加重
    其刑予以延長矯正其惡性此一特別預防之必要，是本件於法
    定刑範圍內斟酌刑法第57條事項量刑，即可充分評價被告之
    罪責，故不加重其刑。
　㈣爰審酌被告正值青壯，且為心智正常之成年人，竟不思自食
    其力賺取所需，恣意以詐欺手段不勞而獲，所為損害他人財
    產法益，亦有害於交易秩序安全之維護，並衡酌其有上述施
    用毒品案件經法院論罪科刑及執行完畢紀錄，有臺灣高等法
    院被告前案紀錄表1份在卷可考，復兼衡其犯罪之動機、目
    的、手段、所詐得之財物價值，雖與被害人楊堯翔成立調解
    ，但迄未賠償告訴人黃彥豪、被害人楊堯翔之損失，有本院
    調解筆錄及本院辦理刑事案件電話紀錄查詢表可佐，犯後坦
    承犯行之態度，及其自陳高職肄業之智識程度，目前從事貓
    舍即繁殖貓咪工作、需撫養1名子女之生活狀況等一切情狀
    ，分別量處如主文所示之刑，並均諭知如易科罰金之折算標
    準，及定其應執行之刑並諭知如易科罰金之折算標準，以資
    懲儆。
三、沒收：
  ㈠按犯罪所得，屬於犯罪行為人者，沒收之；前二項之沒收，
    於全部或一部不能沒收或不宜執行沒收時，追徵其價額，刑
    法第38條之1第1項前段、第3項分別定有明文。
  ㈡查，被告就犯罪事實一㈠向告訴人黃彥豪詐得之款項2千元；
    就犯罪事實一㈡向被害人楊堯翔詐得之款項2千元，均屬犯罪
    所得，未據扣案，亦未實際合法發還各被害人，爰依刑法第
    38條之1第1項前段、第3項之規定，分別於被告所犯各該次
    犯行項下宣告沒收，於全部或一部不能沒收或不宜執行沒收
    時，追徵其價額。
  ㈢又被告於詐騙告訴人黃彥豪及被害人楊堯翔時所交付之包裹
    各1件，既已交付告訴人黃彥豪、被害人楊堯翔，已非被告
    所有之物，爰不予宣告沒收；另扣案之三星廠牌手機、VIVO
    廠牌手機各1支，被告均否認與本案有涉，且亦無何積極證
    據足認與本案有關，爰亦不予宣告沒收，均附此敘明。
據上論斷，應依刑事訴訟法第273條之1第1項、第299條第1項前
段，刑法第339條第1項、第41條第1項前段、第51條第6款、第38
條之1第1項前段、第3項，刑法施行法第1條之1第1項，判決如主
文。
本案經檢察官簡群庭提起公訴，經檢察官高智美到庭執行職務。
中　　華　　民　　國　　111 　年　　11　　月　　2 　　日
                  刑事第二十五庭  法  官      曾淑娟
如不服本判決，應於判決送達後20日內敘明上訴理由，向本院提
出上訴狀（應附繕本），上訴於臺灣高等法院。其未敘述上訴理
由者，應於上訴期間屆滿後20日內向本院補提理由書「切勿逕送
上級法院」。
                                  書記官      王若安 
中　　華　　民　　國　　111 　年　　11　　月　　3 　　日
附錄本案論罪科刑法條全文：
中華民國刑法第339條
意圖為自己或第三人不法之所有，以詐術使人將本人或第三人之
物交付者，處5年以下有期徒刑、拘役或科或併科50萬元以下罰
金。
以前項方法得財產上不法之利益或使第三人得之者，亦同。
前二項之未遂犯罰之。